【裁判字號】    97,訴,254
【裁判日期】    970530
【裁判案由】    違反毒品危害防制條例
【裁判全文】
臺灣屏東地方法院刑事判決               97年度訴字第254號
公  訴  人  臺灣屏東地方法院檢察署檢察官
被      告  甲○○
上列被告因違反毒品危害防制條例案件，經檢察官提起公訴（97
年度毒偵字第174 號），茲因被告就被訴事實為有罪之陳述，經
告知簡式審判程序意旨，並聽取公訴人及被告之意見後，本院合
議庭裁定由受命法官獨任依簡式審判程序審理，判決如下：
    主  文
甲○○施用第一級毒品，累犯，處有期徒刑壹年貳月。
    事  實
一、甲○○有2 次犯罪經法院判刑確定之紀錄，最近一次經有期
    徒刑執行完畢係因違反毒品危害防制條例案件，經臺灣高等
    法院高雄分院95年度上訴字第215 號（本院94年度訴字第98
    5 號）判處有期徒刑10月確定，於民國95年9 月11日入監執
    行，96年7 月3 日因縮刑期滿未經撤銷假釋而執行完畢。
二、又其前因施用毒品案件，經本院88年度毒聲字第104 號裁定
    令入勒戒處所施予觀察、勒戒，於88年1 月22日入所執行，
    因無繼續施用毒品傾向，於88年2 月5 日出所執行完畢，並
    於5 年內已經再犯施用毒品而違反毒品危害防制條例案件，
    先後經本院93年度394 號判處有期徒刑6 月確定，並入監執
    行完畢，及前項所示另案追訴處罰。
三、詎其經前開有期徒刑執行完畢5 年內，及經觀察、勒戒執行
    完畢5 年內而已經再犯施用毒品並受追訴處罰，仍不知悔改
    ，復基於施用第一級毒品之犯意，於97年1 月23日上午9時
    10分許，在坐落屏東縣麟洛鄉○○路麟洛國小邊土地公廟旁
    ，以皮下注射之方式（針筒於查獲前已經丟棄而滅失），施
    用第一級毒品海洛因1 次。嗣為警於97年1 月23日中午12
    時45分許在上址住處查獲。經採其尿液送驗結果，呈嗎啡即
    海洛因經人體水解代謝產物陽性反應。
四、案經屏東縣警察局移送臺灣屏東地方法院檢察署檢察官偵查
    起訴。
    理  由
一、前揭施用第一級毒品海洛因之犯罪事實，業據被告甲○○於
    本院審理時自承不諱，其經查獲採尿送正修科技大學超微量
    研究科技中心以氣相層析質譜儀法（GC／MS）等科學方法檢
    驗結果，亦呈嗎啡即海洛因經人體水解代謝產物之陽性反應
    ，有該中心97年2 月13日，編號R00-0000-000號檢驗報告存
    卷可按，為鑑定機關本於專業知識暨以精密儀器測試後所得
    之結論，自可憑信。被告甲○○自白施用海洛因，堪信與事
    實相符。
二、按毒品危害防制條例於民國92年7 月9 日修正公布，自93年
    1 月9 日施行，其中第20條、第23條將施用毒品之刑事處遇
    程序，區分為「初犯」及「5 年內再犯」、「5 年後再犯」
    。依其立法理由之說明：「初犯」，經觀察、勒戒或強制戒
    治後，應為不起訴處分或不付審理之裁定；經觀察、勒戒或
    強制戒治執行完畢釋放後，「5 年內再犯」者，因其再犯率
    甚高，原實施之觀察、勒戒及強制戒治既已無法收其實效，
    爰依法追訴或裁定交付審理。至於經觀察、勒戒或強制戒治
    執行完畢釋放後，「5 年後再犯」者，前所實施之觀察、勒
    戒或強制戒治已足以遮斷其施用毒品之毒癮，為期自新及協
    助其斷除毒癮，仍適用「初犯」規定，先經觀察、勒戒或強
    制戒治之程序。從而依修正後之規定，僅限於「初犯」及「
    5 年後再犯」2 種情形，始應先經觀察、勒戒或強制戒治程
    序。倘被告於5 年內已再犯，經依法追訴處罰，縱其第3 次
    （或第3 次以上）再度施用毒品之時間，在初犯經觀察、勒
    戒或強制戒治執行完畢釋放5 年以後，已不合於「5 年後再
    犯」之規定，且因已於「5 年內再犯」，顯見其再犯率甚高
    ，原實施觀察、勒戒或強制戒治，已無法收其實效，即應依
    該條例第10條處罰（最高法院95年度第7 次刑事庭會議決議
    意旨參照）。
三、被告甲○○前因施用毒品案件，經本院88年度毒聲字第104
    號裁定令入勒戒處所施予觀察、勒戒，於88年1 月22日入所
    執行，因無繼續施用毒品傾向，於88年2 月5 日出所執行完
    畢，並於5 年內已經再犯施用毒品而違反毒品危害防制條例
    案件，先後經本院93年度394 號判處有期徒刑6 月確定、臺
    灣高等法院高雄分院95年度上訴字第215 號（本院94年度訴
    字第985 號）判處有期徒刑10月確定，並均入監執行完畢，
    有臺灣高等法院被告前案紀錄表、臺灣屏東地方法院檢察署
    刑案資料查註紀錄表、全國施用毒品案件紀錄表、受觀察勒
    戒人毒品及前科紀錄簡列表各1 份在卷可按，其經觀察、勒
    戒執行完畢，5 年內已再犯施用毒品並受追訴處罰，揆諸前
    開說明，本件訴追條件即已具備，被告犯罪事證已臻明確，
    應依法論科。
四、按海洛因為毒品危害防制條例第2 條第2 項第1 款規定之第
    一級毒品，除法律另有規定者外，不得持有、施用。核被告
    甲○○所為，係犯毒品危害防制條例第10條第1 項之施用第
    一級毒品罪。其因施用而持有海洛因之低度行為，應為施用
    之高度行為所吸收，不另論罪。被告甲○○前因違反毒品危
    害防制條例案件，經臺灣高等法院高雄分院95年度上訴字第
    215 號（本院94年度訴字第985 號）判處有期徒刑10月確定
    ，於95年9 月11日入監執行，96年7 月3 日因縮刑期滿未經
    撤銷假釋而執行完畢，有臺灣高等法院被告前案紀錄表及臺
    灣屏東地方法院檢察署刑案資料查註紀錄表各1 份在卷可按
    ，其5 年之內再因故意犯有期徒刑以上刑之本罪，為累犯，
    應依法加重其刑。
五、爰審酌被告甲○○之年齡、品行、智識能力、犯罪手段、行
    為對法益造成侵害之程度，其為63年9 月22日出生、受有高
    中肄業教育程度、從事模板裝潢工作為業之人，為本件犯罪
    時年33歲，有警詢年籍等資料在卷可參，正值青壯，茲就其
    施用毒品之犯罪類型，雖有認為僅屬自戕行為，並未涉侵害
    他人法益者，惟姑不論此見與我國現行刑事立法除就行為人
    藉自殘行為達到其他侵害國家、社會法益結果之目的，而在
    相關特別立法如妨害兵役治罪條例等特別法中定以處罰之規
    定外，向不加罰於單純自殘，甚或自殺行為所表彰之規範體
    系價值觀念相左，況毒品危害防制條例第10條所規定對施用
    毒品行為之處罰，其法定刑猶相當，或更甚（如施用第一級
    毒品罪）於刑法中關於故意「傷害他人」規定罪責，舉輕明
    重，足徵其規範保護之法益，原不在該「自戕」行為本身所
    造成行為人個人身體健康之有形侵害。蓋民主法治國家之所
    異於獨裁、集權社會，其國家政策、社會發展，均取決於以
    全體公民個人意志累積形成之群體意志，凡公民不分性別、
    學歷、職業、貧富、愚智，任由鴻儒碩彥至販夫走卒，其個
    人意志之表現就群體意志決定之形成，均屬等值，直接影響
    國家、社會整體之命運，至關重要，則個人基於自主、健全
    意思所表現之公民意志，不分良窳，均應尊重，然若有藉不
    正手段影響他人或自陷個人健全自主意志不能正常形成、表
    現者，不僅直接侵蝕公民群體意志形成之基礎，迫令其他自
    重慎行大眾均須承受建立在該不健全基礎形成之公共政策、
    社會生活品質之結果，對於國家、社會法益及人民全體利益
    ，猶已構成危害，是如投票受賄罪所規範者，即在禁止公民
    匯集個人自主意志以形成群體意志之過程受不當影響及控制
    ，即為適例。今毒品除可對個人身體健康造成有形傷害外，
    就人之身體及精神形成高度成癮性及依賴性，猶足以抑制個
    人表現其本於心性能力所為自主意志之決定，並進而造成群
    體意志表現遭不當扭曲之危險，直接影響國家、社會之發展
    ，侵害至鉅，斷非僅止於個人健康之危害，被告甲○○迭因
    施用毒品而經觀察、勒戒、強制戒治及刑之執行矯治，未幾
    仍重蹈覆轍，除徵其守法觀念薄弱，堪認已施用毒品成習，
    積重難返，對其個人身心、家庭及國家、社會之危害非輕，
    並考量其犯罪施用毒品之情節，及其犯罪經查獲後，尚能坦
    認犯行，態度尚可等一切情狀，量處如主文所示之刑，以資
    儆懲。
六、前揭時地供被告甲○○犯罪施用海洛因使用之注射針筒1 支
    ，固據其供稱於查獲前未經清洗即丟入現場垃圾桶內，並為
    警於查獲時自該垃圾桶內起出扣案，惟一般供施用海洛因使
    用之注射針筒，其表面均不能避免為該成分所沾黏而析離不
    易，扣案為警起出之注射針筒1 支，經囑託高雄醫學大學附
    設中和紀念醫院鑑驗結果，呈海洛因陰性反應，顯非甫供施
    用海洛因毒品使用之物，與被告甲○○所稱供本案施用毒品
    者，顯然有異。申言之，上開垃圾桶乃現場土地公廟內供公
    眾使用之物，被告甲○○於前揭時間即上午9 時10分許在現
    場施用毒品後，雖將其使用之注射針筒丟入該垃圾桶內，嗣
    其經查獲時即同日中午12時45分要已逾3 小時以上，是否均
    無他人清除使用，要非無議，而依前述情節，扣案注射針筒
    既未經驗得海洛因成分沾黏，非被告甲○○原本供施用而丟
    棄者，依現有卷證，復不能證明該物具有違禁物之性質，或
    為其他依法應沒收之物，爰不另為沒收之諭知，附此敘明。
    反觀被告甲○○供本件犯罪使用之注射針筒，既據其供稱於
    查獲前已經丟棄，依現有卷證復不能證明其尚存在，爰亦不
    另為沒收之諭知，附此敘明。
據上論斷，依刑事訴訟法第273 條之1 第1 項、第299 條第1 項
前段，毒品危害防制條例第10條第1 項，刑法第11條前段、第47
條第1 項，判決如主文。
本案經檢察官許英輝到庭執行職務
中    華    民    國    97    年    5     月    30    日
                  刑事第二庭    法  官  陳松檀
以上正本證明與原本無異。
如不服本判決應於收受本判決送達後10日內向本院提出上訴書狀
，其未敘述上訴理由者，並得於提起上訴後10日內向本院補提理
由書狀（均須按他造當事人之人數附繕本）「切勿逕送上級法院
」
中    華    民    國    97    年    5     月    30    日
                                書記官  林祥玉
附錄本件判決引用之法條：
毒品危害防制條例第10條
施用第一級毒品者，處6 月以上5 年以下有期徒刑。


司法院資訊處製作；財團法人民間司法改革基金會備份。
